【裁判字號】    89,判,2871
【裁判日期】    891005
【裁判案由】    地價稅
【裁判全文】
最  高  行  政  法  院  判  決                  八十九年度判字第二八七一號
  原      告  建林工業股份有限公司
  代  表  人  甲○○
  訴訟代理人  謝宜伶律師
  被      告  新竹市稅捐稽徵處
  代  表  人  馮瑞徵
右當事人間因地價稅事件，原告不服財政部中華民國八十八年五月十三日台財訴第0
00000000號再訴願決定，提起行政訴訟。本院判決如左︰
    主  文
原告之訴駁回。
訴訟費用由原告負擔。
    事  實
緣原告所有坐落新竹市○○段○○段四一二、四一四、四三一、四三五、四三五之一
、四三五之二、四三五之三、四三七、五三五、五三五之一、五三七、五三七之一、
五三七之二、五三七之三及五八八等地號十五筆土地，原按工業用地優惠稅率核課地
價稅，嗣因原告未按工業用地規劃使用生產紅磚，被告乃自七十八年至八十一年度改
按一般用地稅率課徵地價稅。原告不服，提起行政訴願，經臺灣省政府八十二年十一
月六日以府訴三字第一七七三三六號訴願決定將原處分撤銷，命被告另為處分。嗣被
告重核結果，仍認定系爭土地多年來確未從事紅磚生產，遂維持原核定。原告不服，
循序提起行政訴訟，經本院以八十五年度判字第七七三號判決，撤銷原處分（即復查
決定）與一再訴願決定，命由被告查明後另為適法之處分，並在判決理由中指明：「
．．．工業用地是否已按規劃使用，而可申請按千分之十稅率計徵地價稅，既以工業
主管機關之認定為準，則該適用工業用地特別稅率之原因事實是否消滅，亦應以工業
主管機關之認定為宜．．．」等法律意見。被告重為復查決時，乃就前開十五筆土地
七十八年度及七十九年度之地價稅改按工業用地稅率計徵，但八十年度及八十一年度
之地價稅則仍維持原來之核定，分別為新台幣（下同）五、九七四、四四二元（八十
年度）及八、二五六、六八三元。原告不服，提起訴願，經訴願機關台灣省政府以八
十五年十二月六日八五府訴二字第一七四○五二號訴願決定，撤銷原處分中有關八十
年度及八十一年度之地價稅部分，被告又重為復查決定，再度維持原核定，原告再度
不服，提起訴願，台灣省政府再以八十六八月三十日八六府訴三字第一六二六四九號
訴願決定撤銷原處分，被告乃以八十六年四月八日八五新市稅法字第八五○六一二六
六號復查決定，仍維持原核定，原告乃循序提起訴願及再訴願，均遭決定駁回，遂提
起行政訴訟，茲摘兩造訴辯意旨如次：
原告起訴意旨及補充理由略謂：本院民國八十五年四月十日所為八十五年度判字第七
七三號判決將再訴願決定、訴願決定及原處分（復查決定）均撤銷，理由略以「依上
開規定，既以工業主管機關之認定為準，則該適用工業用地特別稅率之原因事實有否
消滅，自亦應以工業主管機關之認定為宜。」、「原告公司新竹廠七十八年至八十一
年間究竟有無營運？臺灣省政府建設廳憑何撤銷前對原告新竹廠註銷工廠登記之處分
？此與系爭土地有無依工業用地規劃使用，得否享受特別稅率有關。」、「被告雖曾
以八十二年十二月二十四日八二新市稅法字第二一四五三號函及臺灣省政府訴願審議
委員會先後以八十三年十一月一日八三訴會字第甲三四九一二號函及八十三年十二月
十四日八三訴會（三四）字第甲三五四四三號函新竹市政府查覆系爭土地自七十八年
至八十一間有無依工業用地規劃使用，惟均未據新竹市政府就所詢為答覆，自應由被
告再詳為查明。」、「況原告主張其共有燒磚用之窯爐二個，其中一個因而開闢道路
而拆除，另一個因開路僅拆除十分之二，尚能生產，惟產製後有因品質不良，有因留
供自用而無銷售，無庸開立發票云云，是否全不能盡信？非無推敲之餘地？又開立統
一發票之行為僅能證明交易成立，非證明工廠有否正常營運之積極證據，仍應就有無
營業之情形核實認定。」及「被告未予查明審酌，徒以原告七十八年度申報營業額為
零，七十八年至八十一年度營利事業所得稅結算申報，係自行申報為買賣業，認原告
系爭土地自七十八年至八十一年均未按工業用地規劃使用，尚嫌速斷。」；被告及一
再訴願機關未依原判決理由欄所詳為論述諸點疑義重為查核，反以前爭訟業經判決所
不採之「於八十一年度工業用地清查時即發現該廠已呈停工狀態。」、「查系爭四一
二、四一四等地號土地既實際未按工廠使用生產紅磚，依『實質課稅原則』，實無適
用工業用地稅率課徵地價稅之條件，改按一般稅率計課。」，「顯然停工或停止使用
逾一年者無須工業主管機關之認定。本處依現場實地勘查、用電資料、稅務申報資料
，在在顯示申請人已呈廢廠狀態，本處基於租稅公平依查得實際情形，改依一般用地
稅率計徵尚無違誤。」、「則本案之爭點在於工廠依核定規劃開始使用之後，於營運
一段時間後有無停工而未作工業使用，其事實應由何機關認定？若應由工業主管機關
認定，而於工業主管機關不予認定時，是否由稅捐稽徵機關逕行認定？上述疑義，應
由原處分機關請求有權釋之主管機關（即財政部）予以解釋後，再另為處分。」、「
依財政部八十六年九月四日台財稅第八六○五一五八三○號函釋：．．．，惟自始至
終，申請人皆未能取得是項證明文件。本處依現場實地勘查、用電資料、稅務申報資
料，在在顯示申請人業已呈廢廠狀態，而申請人又未能取得新竹市政府出具涉案土地
仍按核定規劃使用之證明文件，本處基於租稅公平依查得實際情形，改依一般用地稅
率計徵尚無違誤，原核定應予維持。」、「既然工業主管機關新竹市政府未能就本案
土地是否按核定規劃使用，原處分機關乃依訴願決定意旨就本案情形函報稅務局層轉
報奉核示後據以辦理，自屬有據。末查系爭土地原處分機關並曾三度前往系爭土地實
地勘查，亦無生產紅磚跡象。」及「而依原處分機關上述查得再訴願人負責工業運轉
之用電數為零或個位數之零星用電量，顯示再訴願人之機具未運轉生產。」等諸多理
由執意決定，置本院八十五年度判字第七七三號判決之意旨於不顧。另本件除前述八
十五年度判字第七七三號判決外，就系爭土地八十三年度地價稅事件做成之八十六年
度判字第二○五三號判決將再訴願決定、訴願決定及原處分均撤銷，理由亦略以「該
適用工業用地特別稅率之原因事實有否消滅，自亦應以工業主管機關之認定為宜，本
院八十五年度判字第七七三號、八十六年度判字第一七二四號判決，就兩造有關七十
八年至八十一年度及八十二年度之地價稅事件中，亦採同一見解。」及「事實上，八
十三年九月九日新竹市政府會同經濟部工業局、臺灣省政府建設廳，至現場勘查時，
原告工廠『十號爐出磚中』，有會勘紀錄可稽，且新竹市政府八十三年十月六日八三
府建商字第一三四一五四號函附之『新竹市建林工業股份有限公司營運現況協調說明
會紀錄』內亦記載: 『本府於八十三年九月九日會同相關單位現場勘查，其工廠現有
機器設備及電力應可繼續生產營運。另據業主提出之電力收據及發票，應可資採證該
公司有營運之事實。』原告主張該工廠並非未按工業用地規劃使用生產紅磚，似非無
據，原處分（復查決定）逕改按一般稅率核課系爭土地之地價稅不無可議，一再訴願
決定遞予維持亦有疏略，應由本院將之一併撤銷，由被告確實查明，重新審酌，另為
適法之處分，用昭折服。」。均已確認事實及法律見解，依法就其事件有拘束各關係
機關之效力。復按被告與訴願決定機關憑以決定之財政部八十六年十月二十二日台財
稅第八六○六三七九七九號函核示：「（．．．）倘當事人無法取得工業主管機關出
具仍按核定規劃使用之證明文件，如經稽徵機關查明工廠確已停工，應自其實際停工
逾一年之次期起，恢復按一般稅率課徵地價稅。」云云，於訴願程序中經申請閱卷發
現上揭財政部函示中前段「．．．」部份者全文為「主旨：泰東化工股份有限公司所
有工廠用地，於『停業期間』仍設置原機器設備及存放原料，是否仍得繼續適用工業
用地稅率課徵地價稅一案，復請查照。說明：二、查土地稅法第十八條規定，工業用
地統按千分之十計徵地價稅，但未按核定規劃使用者，不適用之，其是否按核定規劃
使用，應由工業興辦人或土地所有權人向工業主管機關取證，稽徵機關始得憑以按特
別稅率課徵地價稅，前經本部六八、九、十四、台財稅第三六四七二號函釋有案；另
原為工廠用地，該工廠『如已停工』，但仍作該公司銷售產品之儲運及轉運使用，如
由該公司向工業主管機關取證，證明符合按核定規劃使用者，依本部六九、五、二十
八、台財稅第三四二四四號函釋，仍可按工業用地稅率課徵地價稅。準此本案泰東化
工股份有限公司所有工廠用地，『於停業期間』仍設置原機器設備及存放原料，是否
符合按核定規劃使用，依上揭規定，仍宜由土地所有權人向工業主管機關取證，稽徵
機關始憑以按工業用地稅率課徵地價稅；（註：下接．．．倘當事人．．．），被告
蓄意蒙蔽財政部函示『工廠已有停工事實』之前提不表，全不顧原判決之拘束力，違
法作成復查決定，居心叵測。而財政部民國八十八年五月十三日台財訴第00000
0000號再訴願決定書駁回再訴願之理由已捨棄原復查決定及原訴願「依財政部八
十六年十月二十二日台財稅第八六○六三七九七號函釋辦理。」之意旨，改弦更張執
詞以「負責工業運轉之用電數為零或個位數之零星用電量．顯示再訴願人之機具未供
運轉生產。」駁回再訴願，殊不知原告於民國八十五年四月二日為本案初次行政訴訟
調查證據出庭時，即有如次之筆錄（一）評事問：勘驗紀錄有無帶來？被告機關答：
沒有紀錄，只有書面報告。（二）陳律師答：五個電號沒錯，但住家用電全部都是工
廠使用，用電僅供照明而己，以焦煤燒磚，不是以電燒磚。查產製紅磚之燃料不論使
用木柴、煤炭或焦煤所在皆有，惟絕無業者採用電力為燃料，原告系爭年度產量銳減
並無夜間加班情事，故不需照明用電；上情業經本院審理在案，而再訴願決定復執前
所不採之理由強為再訴願決定，難令原告甘服。復依台灣電力公司新竹區營業處於中
華民國八十三年三月三日，以（八三）新區費發字第○一八○號函復新竹市稅捐稽徵
處，謂原告之新竹廠分別於五十年六月新設住家用電電號一五之三四四三之一○。
五十五年七月新設住家用電電號一五之○九八五之一○。五十六年五月新設營業
用電電號一五之○九九七之一○，七十一年五月新設電力用電電號一五之一二八○
之○○。七十一年七月新設電力用電電號一五之六二六○之七五。其中電號一五之
○九九七之一○號已於七十七年終契廢止用電云云乙節。原告於民國四十七年三月七
日即已取得工廠登記證，設廠生產紅磚，主要生產原料為水粘土、紅泥土，而以八卦
窯為生產設備，主要燃料則非焦煤莫屬，電力僅供夜間加班照明之用，由前揭五個電
號最早期為五十年六月新設住家用電，電力用電則分別遲至民國七十一年五、六月間
方裝設，民國七十一年五月以前原告雖未申設電力用電，但仍有大量生產，按紅磚之
生產年代遠在電力發明之前，顯見原告並非以電力為主要燃料乃不爭事實，再訴願決
定殊難以用電量少而率予認定未從事生產。第以「蓋有校正訖章之工廠登記證，除有
校正作業人員疏失之考量外，均應認定其為有營運及生產。」及「工廠作工業使用之
期間，經工業主管機關會同實地勘查，認定作工業使用，並作成紀錄，可作為勘查當
時仍作工業使用之依據。」復為臺灣省政府建設廳八十七年十一月二十四日八七建一
字第八三八七六六號函所明示。八十三年九月九日地方工業主管機關新竹市政府，為
原告各年度就系爭工廠有無營運事實邀集被告、台灣省政府建設廳及經濟部工業局進
行營運現況會勘，並於同年月二十六日作成「本府於八十三年九月九日會同相關單位
現場勘查，其工廠現有機器、設備及電力應可繼續生產營運。另據業主提出之電力收
據及發票，應可資採證該公司有營運之事實。」之結論。符合上開台灣省政府建設廳
八七建一字第八三八七六六號函示可作有營運事實之認定。且台灣省政府建設廳中華
民國八十二年六月二十三，八二建一字第一一八○九六號公告「撤銷台灣省政府建設
廳民國七十九年十一月六日七九建一字第三三五四三七號公告對建林工業股份有限公
司註銷工廠登記之處分。」即有追認工廠營運，代加蓋校正訖章相同之效果，依上揭
函示「除有校正作業人員疏失之考量外，均應認定其為有營運及生產」。而財政部以
原告系爭年度用電資料，推測原告工廠應有停工事實之虞，亦不應遽予認定，尚應本
諸財政部民國八十三年八月十七日台財稅第八三一六○六五二五號函「按自耕能力證
明書之核發，屬鄉（鎮、市、區）公所職掌，稽徵機關受理農業用地移轉現值申報案
件，發現當事人身分不符『自耕能力證明書之申請及核發注意事項』規定，應函請該
自耕能力證明書核發機關辦理。本案○○○女士其戶籍登記職業記載是否符合上揭『
自耕能力證明書之申請及核發注意事項』第五點第二項第一款規定一節，稽徵機關既
經函請該管自耕能力證明書核發機關查復意見，應得據以辦理；惟如稽徵機關尚有不
同意見或發現農地承受人身分不合規定之其他事實，應詳述理由及檢送相關證據資料
，再洽請該自耕能力證明書核發機關核辦。」類似規定，財政部、台灣省政府及被告
應移請工業主管機關核發，方為適法。原告因獲判「再訴願決定、訴願決定及原處分
均撤銷。」於八十六年九月二十四日下午三時假被告處長室進行稅務協談並作成紀錄
表。雖協談結果為「尊重訴願決定、行政訴訟判決理由重新依法查處。」但被告堅持
「行政救濟各階段決定經撤銷原處分，除非決定中不加『另為適法處分』，否則只要
決定另為適法處分，本處必定秉持實質課稅原則作處分。」；按所謂實質課稅原則，
指為實現衡量個人之租稅負擔能力而課徵租稅之租稅公平原則，並防止規避租稅而確
保租稅之徵收，在稅法之解釋及課稅構成要件之認定上，如發生法律形式、名義或外
觀與真實之事實、經濟負擔不符時，應不拘泥形式表面存在之事實，而對事實上存在
之事實加以課稅，此即所謂實質課稅原則。但因其仍不失為私法上適法有效之行為，
故欲在稅法上加以否認時，應有個別而具體之法律依據，始能合於租稅法律主義之要
求。且「實質課稅原則不能排除依法納稅原則之適用。」本院著有八十三年度判字第
一一七號判決，業已明揭斯旨。關於實質課稅原則，我國現行法並無通則之一般規定
，僅對個別租稅規避設防制規定，例如所得稅法第十四條第一項第五類第四目、第四
十三條之一，遺產及贈與稅法第五條、第十五條，印花稅法第十三條第二項等規定，
然「土地稅法」及「平均地權條例」並無對之規避防制設有規定。再「涉及租稅事項
之法律，其解釋應本於租稅法律主義之精神，依各該法律之立法目的，衡酌經濟上之
意義及實質課稅之公平原則為之。」司法院院釋字第四二○號解釋在卷。被告代表人
於上揭協談會中所堅持者，似對「實質課稅」原則涵意誤解為「雖經工業主管機關認
有生產營運之事實，惟本處既認工廠業已停止並責成本處另為適法處分，本處終究擁
有認定事實之實質課稅權。」，此有被告於本院八十五年四月十日以八十五年度判字
第七七三號判決均撤銷後之八十五年七月二十四日八五新市稅法字第一七八二八號復
查決定書理由三、「惟本處於八十一年度工業用地清查時即發現該廠已呈停工狀態數
年，廠區○○市○○段一小段四一四地號等三筆土地自八十年起改按一般用地稅率計
徵地價稅。」、八十六年四月八日八五新市稅法字第八五○六一二六六號復查決定書
理由三之３「顯然停工或停止使用逾一年者無須工業主管機關之認定」及八十六年十
二月日八六新市稅法字第八六○三八三七五號復查決定書理由四「本處依現場實地勘
查、用電資料、稅務申報資料，在在顯示申請人業已呈廢廠狀態，而申請人又未能取
得新竹市政府出具涉案土地仍按核定規劃使用之證明文件，本處基於租稅公平依查得
實際情形，改依一般用地稅率計徵尚無違誤。」等等不一而足，無視行政訴訟法規定
之拘束力，被告空言執詞「實質課稅」，敢置租稅法定主義於不顧，查其目的不外以
財政收入徵績為考量之心態表露無遺。被告每於決定或一再訴願答辯時均高舉『公平
課稅』原則，揭櫫『實質課稅』理念，惟查被告於民國八十一年清查他案新竹紡織廠
工業用地時，該廠坦承自五十二年間停工廢廠，致數十年來一直荒蕪未用等事實並不
爭，惟被告僅按一般用地稅率課徵其八十一年地價稅，並未追溯八十年以前。（註：
行政法院八十三年三月十日，八十三年判字第五一四號判決內文）。惟獨同年獨原告
新竹廠土地追溯自七十八年起按一般用地稅率課徵，疑是對之提起行政救濟者之懲罰
，何『公平課稅』之有？同一行政機關（新竹市稅捐稽徵處）就同一案情處分不同，
致生不公，豈是念念不忘口口宣稱『公平課稅』之被告應有行為，權利之濫用已至違
法程度。而本院之判決，就其事件有拘束各關係機關之效力，行政訴訟法第四條定有
明文。被告重為復查決定未依判決理由「由工業主管機關認定」進行重核，令原告相
當錯愕，判決意旨竟不受尊重，已與行政救濟之本旨不符。另「被告機關因調查證據
，認定事實有瑕疵，致適用法令欠妥適者，其重核應就調查證據及認定事實之瑕疵，
先予改正，若不為事實之改正致維持原處分或決定，均於法有違背。」、「但如基於
同一明確之事實，因適用法令之見解歧異，而為本院實體判決所撤銷者，各有關機關
自應受本院判決所拘束，此為當然之解釋。」及「原判決依據調查證據之結果，而認
定事實，進而適用法律，均於理由欄詳為論述。」本院八十二年度判字第一五○二號
及八十五年度判字第二○八一號分別著有判決，闡明在卷。被告、訴願決定機關及再
訴願決定機關見未及此，其決定難謂適法。按「行政法院之判決，就其事件有拘束各
關係機關之效力。」、「行政法院所為撤銷原決定及原處分之判決，係指摘其適用法
律之見解有違誤時，該管機關即應受行政法院判決之拘束。」分別為行政訴訟法第四
條所明定及司法院大法官會議著有釋字第三六八號解釋。查「工業用地申請按千分之
十稅率計徵地價稅案件，稽徵機關為查明申請土地是否已按規劃使用，依上開規定，
既以工業主管機關之認定為準，則該適用工業用地特別稅率之原因事實有否消滅，自
亦應以工業主管機關之認定為宜。」為本次復查決定前本院八十五年度判字第七七三
號判決及就原告其他年度地價稅事件所為八十六年判字一七二四號及八十六年判字二
○五三號判決，暨台灣省政府八十五年十月九日府訴二字第一六七五五三號及八十五
年十二月六日八五府訴二字第一七四○五二號訴願決定之一致見解，本次復查決定處
分前之本院判決及訴願決定，既已明文揭示適用工業用地特別稅率之原因事實有無消
滅，應以工業主管機關之認定為準，因而撤銷原復查決定處分，依前揭規定，被告即
應受此法律見解之拘束。Ａ、本件原告所領之工廠登記證曾於七十九年五月二十三日
辦理七十九年度（工廠校正，嗣不到半年即因新竹市政府之校正調查員至工廠實地勘
查時，辦公室已因道路徵收而拆除遷移，致找不到工廠門牌誤予報由新竹市政府轉請
台灣省政府建設廳以七十九年十一月六日七九建一字第三三五四三七號公告註銷工廠
登記，然未合法送達原告，原告於知悉後旋即依法聲明不服，經新竹市政府、台灣省
政府建設廳等相關機關依法定程序，參照台灣省政府七十六年九月四日建一字第二五
九一四七號函釋: 「凡經貴府報經本廳公告註銷之工廠，非經確實查明係作業疏失或
其他正當事由，不得再行撤銷原註銷公告。」之意旨，嚴格調查，審核相關事證，並
至原告工廠現址實地複查，確認原告工廠自七十九年誤遭註銷工廠登記證至八十二年
止，均按工業用地使用，故於八十二年六月十六日以原註銷處分有誤，經審查相關證
明書件，並派員至系爭土地現址複查屬實，函請台灣省政府建設廳撤銷前開公告註銷
工廠登記之處分，經台灣省政府建設廳於同年月二十三日依工廠設立登記規則第十三
條公告撤銷原公告對原告註銷工廠登記之處分，原告原工廠登記事項應予恢復，有前
呈上開機關往來公函可稽），足徵工業主管機關業已明確認定原告工廠至八十二年止
均按工業用地使用。工業主管機關甚至被告均應受此項事實認定之結果拘束，不容於
事後再執他詞予以否認，若原告有停工情形，主管機關依法即註銷原告工廠登記，斷
無撤銷原錯誤公告註銷工廠登記處分之可能，益徵工業主管機關於八十二年函請台灣
省政府建設廳撤銷原公告註銷處分，乃在實地勘查後，認原告於七十九年至八十二年
誤遭公告註銷處分期間仍在營運中並未停工之情形下所為。另工業主管機關新竹市政
府建設局亦曾於八十三年九月九日派員會同其上級機關即經濟部工業局、台灣省政府
建設廳指派人員，至原告工廠辦理原告營運現況勘查，以及八十三年九月二十六日由
新竹市長主持、工業主管機關與被告均派員出席之原告營運現況協調說明會，均認原
告有營運之事實，其認定過程極為慎重嚴謹，均作成書面紀錄或文件，足資證明工業
主管機關已認定原告系爭土地仍按核定規劃使用，自應以工業主管機關之認定為據，
亦為本件行政法院判決所肯認，依行政訴訟法第四條及司法院釋字第三六八號解釋，
被告即應受本件行政法院判決有關此項法律適用見解之拘束，詎其所為本次復查決定
，仍執己見，不顧工業主管機關具有認定工業用地是否按核定規劃使用之權限，逾越
工業主管機關認定權責，遽依行政法院就本事件所不採認之理由暨不相干之事實，自
行認定本件系爭土地未供工廠生產使用，維持其按一般用地稅率補徵課稅之處分，其
適用法律之見解顯有違誤，所為處分殊屬違法。又「工廠作工業使用之期間，經工業
主管機關會同實地勘查，認定作工業使用，並作成紀錄，可作為勘查當時仍作工業使
用之依據。」復為工業主管機關即台灣省政府建設廳八十七年十一月二十四日八七建
一字第八三八七六六號函所明白揭示。本件系爭土地原告不僅依工廠設立登記規則領
有工廠登記證，且年年按核定規劃使用、經工業主管機關辦理工廠校正，甚至有各級
工業主管機關等政府相關單位共同會勘作成之書面記錄，均足資作為工業主管機關明
確認定原告仍按核定規劃使用之證明文件，系爭土地既經工業主管機關會勘，明確認
定原告營運之事實已如前述，工業主管機關及被告即應受其認定所拘束，不得於事後
否認，且亦非無認定權責之被告或其上級機關得違反行政機關權限不可變更之原則，
任意擴張權限或越權，主張其有認定權責。詎被告仍執己見，不依行政法院就本件所
為八十五年度判字第七七三號判決意旨，以上開工業主管機關之認定為準，仍據行政
法院所不採認之理由，自行認定，其就原告八十、八十一年度地價稅維持原改按一般
用地稅率補徵差額及課徵之處分，顯屬違法。又被告依財政部八十六年十月二十二日
覆函作成本次復查決定處分，惟上開往來函文內容，其所述事實及覆函顯有違誤，殊
難據為本件處分之依據，蓋按「逾越權限或濫用權力之行政處分，以違法論，行政訴
訟法第一條第二項定有明文。基於相同原因事實作成之行政處分，若有意作不公平之
差別待遇，致損及特定當事人權益，即有權力濫用之違法。」行政法院著有八十一年
度判字第一○○六號判例。本件認定權責機關為工業主管機關，已為本件行政法院判
決所明白揭示，原告就系爭土地不僅依工廠設立登記規則領有工廠登記證，且年年按
核定規劃使用、經工業主管機關辦理工廠校正，甚至有各級工業主管機關等政府相關
單位共同會勘作成之書面記錄，均足資作為工業主管機關明確認定原告仍按核定規劃
使用之證明文件，上開經工業主管機關會勘，明確認定按核定規劃使用，亦為本件行
政法院判決所肯認，並非無認定權責之被告或其上級機關得任意擴張權限或越權，被
告斷章取義，率執該函主張其有認定權責，作為復查決定處分之依據，有違行政機關
權限不可變更之原則，其逾越認定權限所為本件處分，依行政訴訟法第一條第二項之
規定，自屬違法。被告八十六年九月十九日以八六新市稅法字第八六二○七六二五號
函台灣省稅務局，其主旨略謂：「本轄建林工業股份有限公司，原適用特別稅率之工
業用地有無停工未作工業使用，其事實應由何機關認定，若應由工業主管機關認定，
而工業主管機關不予認定時，是否由稅捐稽徵機關逕行認定，法無明文，謹請核示。
」云云，該函說明二對此部分事實略而不提，反謂：「原告公司於七十九年十一月亦
經新竹市政府工廠校正以該廠停工數年未自請工廠註銷，而報請省建設廳註銷其工廠
登記在案，建林公司當時對此處分並無異議，即至八十一年本處依據清查資料及其工
廠登記註銷之事實改課一般用地稅率後，該公司方於八十二年六月間向新竹市政府轉
建設廳申請撤銷七十九年十一月之註銷工廠登記處分。」等語，顯有所偏頗，且其復
舉出行政法院所不採認之稅務申報、用電情形，甚至以原告十幾年前資遣員工之陳述
作為認定原告工廠停工之論據，惟查本件歷經數次復查、訴願、再訴願、行政訴訟等
行政爭訟程序，被告均空言指稱附近居民可證明云云。但對於所指新竹市民究為何人
，其人數多寡，是否多年來長期親身見聞原告工廠一直停工而非道聽塗說，凡此事實
，均無證據足資認定，而系爭土地原告向來均作工業使用，並均依工業用地稅率核課
地價稅，已如前述，亦有記者曾至原告工廠採訪現場正在工作之人工造磚老師傅，有
附呈新聞紙可稽，被告對於系爭土地由工業用地稅率改依一般用地稅率核課地價稅，
自應就其主張符合稅率變更要件之事實加以舉證，始符合證據法則。詎其於函請台灣
省稅務局說明中始提出過去行政爭訟程序中從未主張之所謂原告資遣員工之陳述，惟
其對於所指該員工為何人？是否確為原告員工及其陳述內容是否真實，均未加舉證，
且被告於本件歷經數次復查、訴願、再訴願、行政訴訟等行政爭訟程序中，從未提出
甚至本次行政訴訟程序中亦未提及，若果有該項事實，早經提出，其竟僅止於行政機
關內部往來公函中提出，是其所指，顯屬無據，不足採信。台灣省政府財政廳依上開
被告請求，於八十六年十月六日以八六財稅字第○○二七○四號函致財政部，其主旨
謂：「建林工業股份有限公司所有坐落新竹市○○段○○段四一四地號等十三筆土地
，原經核准適用工業用地特別稅率課徵地價稅，嗣經稽徵機關清查發現其實際已停工
非作工業用地使用，惟上開停工事實未獲工業主管機關認定，可否由稽徵機關逕予認
定，請核示。」云云，惟查原告工廠均在營運中並未停工，業經工業主管機關實地勘
查屬實，始將七十九年十一月錯誤之工廠註銷予以撤銷已如前述，其主旨對此恝置不
問，反謂工業主管機關未予認定，已與本件事實不符，顯屬違誤；又其於上開函文說
明復提出與本件事實迥異之財政部八十六年九月四日台財稅第八六○五一五八三○號
函要求參照適用，然查財政部八十六年九月四日台財稅第八六○五一五八三○號函係
針對停業期間之工廠用地所為，本件系爭土地原告不僅依工廠設立登記規則領有工廠
登記證，且年年按核定規劃使用、經工業主管機關辦理工廠校正，甚至有各級工業主
管機關等政府相關單位共同會勘作成之書面記錄，均經工業主管機關會勘，明確認定
按核定規劃使用，足資作為工業主管機關明確認定原告仍按核定規劃使用之證明文件
，顯非該函所指未獲工業主管機關認定之情形，是其援引顯屬違誤。且按「依第十七
條及第十八條規定，得適用特別稅率之用地，土地所有權人應於每年（期）地價稅開
徵四十日前提出申請，逾期申請者，自申請之次年期開始適用。『前已核定而用途未
變更，以後免再申請』。」為土地稅法第四十一條第一項明文規定，原告既仍按工業
主管機關核定規劃使用系爭土地，依上開規定，自無需再向工業主管機關取得證明向
原處分機關提出，況原告所提出之工業主管機關會勘紀錄巳足證明系爭土地均按核定
規劃使用，亦有前開工業主管機關台灣省政府建設廳函釋在案，並為行政法院就系爭
土地八十二、八十三年度地價稅事件作成之判決所肯認。詎被告捨此不論，竟以原告
未能取得新竹市政府出具案土地仍按核定規劃使用之證明文件為由，自行為違法之
認定，作成本件復查決定處分，不僅違反前揭行政法院就本件所為之判決意旨，且本
件認定專責機關為工業主管機關，亦非被告（即稅捐機關）之上級機關（即財政部）
可越俎代庖片面主張有權認定者，其將應由被告向工業主管機關查明原告是否仍按核
定規劃使用之舉證責任恝置不論，反於本件要求原告向工業主管機關取證，亦已違反
前揭法律規定，增加法律所未規定之義務，殊有違行政機關應依法行政之原則。又其
處理方式迥異於其他適用工業用地稅率之地價稅納稅義務人已違反公平原則，另增加
法律所未規定之義務，更違反前揭法律規定，未依法行政，依上開本院八十一年度判
字第一○○六號判例，該財政部函有權力濫用之違法，被告執上開財政部函主張其有
自行認定權責，對上開工業主管機關已為明確認定恝置不問，作為復查決定處分之依
據，亦屬違法。末查「工廠無機器設備或僅存一部分機器之處理－無機器設備或僅有
一部分者，如未生產視同歇業，不蓋校正章。」為經濟部工廠校正調查疑難問題應注
意事項第五點所明定，新竹市政府為迴護被告，對於其前與相關機關共同會勘認定原
告營運中之事實竟恝置不問，率於三、四年後以八十五年六月二十七日府建商字第四
三三○四號函復：「有關工廠校正之處理方式，為維護興辦工業人權益，工廠設施存
在即可給予校正．．．」等語。已違反工廠設立登記規則、最高工業主管機關經濟部
頒之「台閩地區工廠校正暨營運調查調查作業須知」及上開相關規定及函示意旨，被
告採為處分之依據，殊屬不合。本件地價稅事件歷經訴願、再訴願、行政訴訟行政救
濟程序迄今已五年，被告亦已為五次復查決定，仍未能就行政法院意旨另為適法處分
，本件地價稅事件既經工業主管機關明確認定仍按核定規劃使用，事證己明，為此狀
請撤銷原處分及一再訴願決定等語。
被告答辯意旨略謂：按「供左列事業直接使用之土地，按千分之十計徵地價稅，但未
按目的事業主管機關核定規劃使用者，不適用之：一工業用地、礦業用地．．．」「
已核定按千分之十稅率課徵地價稅之土地，如逾目的事業主管機關核定之期限尚未按
核准計劃完成使用或停工，停止使用滿一年以上者，應由土地所有權人申請按一般用
地課稅。」「依土地稅法第十七條及第十八條規定得適用特別稅率之土地，土地所有
權人應於每年（期）地價稅開徵四十日前提出申請，逾期申請者，自申請之次年期開
始適用，前已核定而用途未變更者，以後免再申請。適用特別稅率之原因、事實消滅
時，應即向主管稽徵機關辦理申報」分別為平均地權條例第二十一條第一項（同土地
稅法第十八條）平均地權條例施行細則第三十三條第三項（同土地稅法施行細則第十
四條第二項）、土地稅法第四十一條所明定。又「土地稅法第十八條規定之工業用地
按千分之十計徵地價稅，但未按核定規劃使用者不適用之。至於是否已按核定規劃開
始使用，應由工業興辦人或土地所有權人向工業主管機關取證，稽徵機關憑以按特別
稅率課徵地價稅，工業用地之規劃使用，既係須經工業主管機關核定，其是否已按規
劃開始使用，自宜以工業機關之認定為準。」「依土地稅法第十七條及第十八條規定
，得適用特別稅率之用地，於適用特別稅率之原因、事實消滅時，應自其原因、事實
消滅之次期起恢復，按一般用地稅率課徵地價稅。」「是否符合核定規劃使用，依上
揭規定，仍宜由土地所有權人向工業主管機關取證，稽徵機關始得憑以按工業用地稅
率課徵地價稅；倘當事人無法取得工業主管機關出具仍按核定規劃使用之證明文件，
如經稽徵機關查明工廠確已停工，則依照本部八十年五月二十五日台財稅第八○一二
四七三五○號函釋，應自其實際停工逾一年之次年期起，恢復按一般稅率課徵地價稅
。」分別為財政部六十八年九月十四日台財稅第三六四七二號函、八十五年五月二十
五日台財稅第000000000號及八十六年九月四日台財稅第00000000
0號等函釋有案。本件原告所有本市○○段○○段四一二號等十五筆土地，原按工業
用地稅率課徵地價稅，因未從事生產多年，經被告自七十八年至八十一年度改以一般
稅率課徵地價稅。原告不服，循序提起行政救濟，案經行政法院八十五年判字第七七
三號判決「再訴願決定、訴願決定及原處分均應予撤銷，由被告查明後另為適法之處
分。」撤銷理由略謂：工業用地稅率是否已按規劃使用，既以工業主管機關認定為準
，適用工業用地特別稅率之原因事實有否消滅，自亦應以工業主管機關之認定為宜，
原告七十八、七十九年已蓋工廠校正訖章七十九年十一月六日被註銷工廠登記，台灣
省政府建設廳憑何撤銷對原告註銷工廠登記之處分？另七十八年－八十一年用電量若
干？又依原告七十八年度營業額申報為零，七十八年－八十一年度營利事業所得稅結
算申報係自行申報為買賣業，認原告未按工業用地規劃使用，尚嫌速斷。查被告因本
市○號道路工程於七十七年十月完工，公二工程於七十九年六月完工十月驗收，原告
配合該二公共工程施工期間之七十八、七十九年地價稅，系爭土地雖未作工業使用，
然因工程進行非可歸責于當事人，乃仍依工業用地稅率計徵，八十、八十一年度則維
持原核定按一般用地課徵地價稅，申請人猶未甘服提出訴願，案經鈞府八十五年十二
月六日八五府訴二字第一七四○五二號訴願決定以「適用工業用地特別稅率之原因事
實有否消滅，自亦宜以工業主管機關之認定為宜」為由撤銷原處分，由原處分機關另
為處分。被告業於八十六年四月八日八五新市稅法字第八五○六一二六六號復查決定
仍維持原核定，原告乃依法提起訴願。案經台灣省政府八十六年八月三十日八六府訴
三字第一六二六四九號訴願決定撤銷原處分，由被告另為處分。其訴願撤銷理由：建
林公司本案工廠依核定規劃開始使用之後，於營運一段時間後，有無停工而未作工業
使用，其事實應由何機關認定？若應由工業主管機關認定，而於工業主管機關不予認
定時，是否由稅捐稽徵機關逕行認定？上述系爭疑義，應由原處分機關請求有權釋之
主管機關（即財政部）予以解釋後，再另為處分。經遵照訴願決定請求財政部釋示後
，被告據於八十六年十二月八日作成新市稅法字第八六○三八三七五號復查決定，原
告不服，提起訴願及行政訴訟，其理由略謂：１、置本院八十五年度判字第七七三號
判決之意旨不顧，且本院八十五年度判字七七三號判決、八十六年度判字第二○五三
號判決均已確認事實及法律見解，依法就其事件有拘束各關係機關之效力。２、被告
機關蓄意蒙蔽財政部函示「工廠已有停工之事實」之前提不表，不顧原判決之拘束力
。３、財政部八十八年五月十三日再訴願決定駁回理由已捨棄原復查決定及原訴願「
依財政部八十六年十月二十二日台財稅第八六○六三七九七號函釋辦理」之意旨，改
弦更張以「負責工業運轉之用電數為零或個位數之零星用電量，顯示再訴願人之機具
未供運轉生產。」駁回再訴願，原告並非以電力為主要燃料，再訴願決定殊難以用電
量少而率予認定未從事生產。４、台灣省政府建設廳八十七年十一月二十四日八七建
一字第八三八七六六號函示：「蓋有校正訖章之工廠登記證，除有校正作業人員疏失
之考量外，均應認定其有營運及生產。」，另八十三年九月二十六日作成「工廠現有
機器設備及電力應可繼續生產營運。另據業主提出之電力收據及發票，應可資採證該
公司有營運之事實。」５、八十六年九月二十四日協談結果，原處分機關堅持實質課
稅原則作處分，似對「實質課稅」原則涵意誤解為「雖經工業主管機關認定有生產營
運之事實，惟本處既認工廠業已停工並責成本處另為適法處分，本處終究擁有認定事
實之實質課稅權。」，蔑視行政訴訟法規定之拘束力。６、原處分機關八十一年清查
他案新竹紡織廠工業用地時坦承自五十二年間停工，原處分機關自八十一年起按一般
用地稅率課徵地價稅，惟獨原告追溯自七十八年起改課，何「公平課稅」之有？７、
行政法院判決之拘束力，行政訴訟法第四條有明文規定，行政法院八十二年度一五○
二號、八十五年度二○八一號判決，亦闡明在卷，被告機關重為復查決定未依判決理
由「由工業主管機關認定」進行重核，被告機關、訴願決定機關、再訴願決定機關，
其決定難謂適法。而本院八十五年四月五日第七七三號判決意旨：１、工業用地申請
按千分之十稅率計徵地價稅案件，稽徵機關為查明申請土地是否已按規定使用，既以
工業主管機關之認定為準，則該適用工業用地特別稅率之原因事實有否消滅，自亦應
以工業主管機關之認定為宜。２、再訴願人於七十三年即領有工廠登記證，該工廠登
記證嗣雖因新竹市政府之校正調查員至該廠實地勘查時，該廠之辦公室已因道路徵收
而拆除，致調查員找不到該廠之門牌而報由新竹市政府轉請臺灣省政府建設廳以七十
九年十一月六日七九建一字第三三五四三七號公告註銷該廠之工廠登記，並未予再訴
願人復查機會。嗣經再訴願人檢具證明書件送新竹市政府審查屬實，乃報由臺灣省政
府建設廳以八十二年六月二十三日八二建一字第一一八○九六號公告撤銷前開註銷工
廠登記之處分，有新竹市政府八十二年六月十六日八二府建商字第二六二七八號函及
臺灣省政府建設廳八十二年六月二十三日八二建一字第一一八○九六號公告附原處分
卷可稽。３、又依再訴願人提出之經濟部工業統計調查聯繫小組編印「台閩地區工廠
校正暨營運調查調查作業須知」內載工廠校正調查時如為營運中之工廠，應於工廠登
記證上蓋校正訖章。原處分人工廠於七十九年十一月六日雖被註銷工廠登記，惟復經
臺灣省政府建設廳予以撤銷，則再訴願人新竹廠究竟有無營運？原處分機關雖曾以八
十二年十二月二十四日八二新市稅法第二一四五三號函及臺灣省政府訴願審議委員會
先後以八十三年十一月一日八三訴會字第甲三四九一二號函及八十三年十二月十四日
八三訴會（三四）字第甲三五四四三號函新竹市政府查覆系爭土地有無依工業用地規
劃使用，惟均未據新竹市政府就所詢為答覆，自應由原處分機關再詳為查明。４、又
系爭土地有五個電號，即00－0000－00，住家用電，用電地址新竹市○○
街六號00－0000－00，營業用電，地址同上。00－0000－00，
動力用電，地址新竹市綠水里八號00－0000－00，住家用電，地址新竹市
○○路一三二號00－0000－00，動力用電，地址新竹市○○街五十三號之
一，其中僅00－0000－00電號於七十七年七月二十八日拆屋廢止用電，其餘
電號用電量若干？原處分機關並未查明，僅以其中電號00－0000－00號電號
於七十七年七月二十八日廢止用電，遽認再訴願人即未生產紅磚，尚嫌速斷。況再訴
願人主張其共有燒磚用之窯爐二個，其中一個因開闢道路而拆除，另一個因開路僅拆
除十分之二尚能生產，惟產製後有因品質不良，有因留供自用而無銷售，無庸開立發
票云云，是否全不能盡信？非無推敲之餘地。５、又開立統一發票之行為僅能證明交
易成立，非證明工廠有否正常營運之積極證據，仍應就有無營業之情形核實認定。原
處分機關未予查明審酌，徒以再訴願人營利事業所得稅結算申報，係自行申報為買賣
業，認再訴願人系爭土地均未按工業用地規劃使用，尚嫌速斷。嗣被告依行政法院上
開判決撤銷意旨重核結果，以八十五年七月二十四日八五新市稅法字第一七八二八號
復查決定略以，依原告補附公共工程施工致未能生產證明文件，該公共工程於七十九
年十月竣工後，原告未復工生產紅磚，使廠區內呈廢廠狀態為由，乃維持原核定。原
告仍不服，提起訴願，經台灣省政府八十五年十二月六日八五府訴二字第一七四○五
二號訴願決定以1.原處分機關向工業主管機關－新竹市政府查明系爭土地有否依工業
用地規劃使用，經該府以八十五年六月二十七日八五府建商字第四三三○三號函復略
以：「有關工廠校正之處理方式，為維護興辦工業人權益，工廠設施存在即可給予校
正，至於該廠停工多年是否解釋為「無作工業使用」請貴處依貴單位每年工業用地清
查暨稅法有關規定辦理。」查新竹市政府上述八五府建商字第四三三○三號函內容，
顯示該府對於系爭土地是否無作工業使用之認定，顯未盡工業主管機關權責，有怠於
執行職務之嫌，應請該府查明處理。2.又本案系爭土地是否「未作工業使用」之事實
，新竹市政府如再不予認定，能否依前述八五府建商字第四三三○三號函所謂「請依
貴單位每年工業用地清查暨稅法有關規定辦理。」即有斟酌研議必要，應由原處分機
關循行政體系報請上級機關核示後，另為處分為由，乃撤銷原處分，責由被告另為處
分。案經被告以八十六年四月八日新市稅法字第八五○六一二六六號重為復查決定結
果：以1.原告主要生產設備－窯爐煙囪，業於興建公共工程時在七十七年拆除，殘存
部分亦未再使用，建物早已破舊不堪，係空置或放置廢棄之機具，顯見已無生產事實
，鄰近居民亦可證明該廠確已停工多年未再從事生產紅磚。2.原告七十九年十一月六
日被註銷工廠登記，係因主管機關－新竹市政府因該廠停工多年未自行申報註銷工廠
登記，乃主動報請台灣省政府公告註銷原告工廠登記。雖台灣省政府建設廳嗣以八十
二年六月二十三日建一字第一一八○九六號撤銷註銷工廠登記之處分，惟係因原告於
七十九年五月至新竹市政府辦理工廠校正，並由新竹市政府派員複查屬實，乃由新竹
市政府報請建設廳撤銷對原告註銷工廠登記之處分。嗣原處分機關就系爭土地於八十
年至八十一年間有無依工業用地規劃使用一事向新竹市政府函詢，案經新竹市政府八
十五年六月二十七日建商字第四三三○四號函復略以：「有關工廠校正之處理方式為
維護興辦工業人權益，工廠設施存在即可給予校正，至於該廠停工多年是否解釋為『
無作工業使用』請貴處逕依貴單位每年工業用地清查暨稅法有關規定辦理。」故所謂
原告「七十九年五月曾辦工廠校正」係僅有工廠設施存在，並非原告有營運之事實，
且上開市府來函業已指明原告停工多年。原處分機關依現場實地勘查、用電資料、稅
務申報資料，在在顯示原告業已呈廢廠狀態，而原告又未能取得新竹市政府出具涉案
土地仍按核定規劃使用之證明文件，被告基於租稅公平，依查得實際情形，改依一般
用地稅率計徵，尚無違誤為由，仍維持原核定。原告仍不服，提起訴願，案經台灣省
政府八十六年八月三十日八六府訴三字第一六二六四九號訴願決定以，原處分機關於
八十六年一月八日以八六新市稅法字第八六二○五一七六號函再請新竹市政府認定系
爭土地於八十年、八十一年度有無作工業使用結果，新竹市政府函覆略謂：「．．．
至於該公司廠地是否持續作工業使用？依據土地稅法施行細則第十五條規定『適用特
別稅率之原因、事實消滅時，土地所有權人應於三十日內向主管稽徵機關申報。未於
限期內申報者，依本法第五十四條第一項第一款之規定辦理。』該公司廠地若未按工
業使用，應主動向貴處申報，貴處應依據每年辦理之工業用地清查結果，並參照該公
司營業資料及接水接電資料逕依稅法相關規定核定。」原處分機關乃依其所查得資料
逕行重為復查決定「維持原核定」。則本案之爭點在於工廠依核定規劃開始使用之後
，於營運一段時間後，有無停工而未作工業使用，其事實應由何機關認定？若應由工
業主管機關認定，而於工業主管機關不予認定時，是否由稅捐稽徵機關逕行認定？上
述系爭疑議，應由原處分機關請求有權解釋之主管機關（即財政部）予以解釋後，再
另為處分為由，再次撤銷原處分，著由被告另為處分。嗣被告以八十六年十二月八日
八六新市稅法字第八六○三八三七五號重為復查決定結果以1.經報奉財政部八十六年
十月二十二日台財稅第八六○六三七九七九號函釋：「請依照本部八十六年九月四日
台財稅第八六○五一五八三○號函辦理。」而財政部八十六年九月四日台財稅第八六
○五一五八三○號函釋略以：「是否符合按核定規劃使用，依上揭規定，仍宜由土地
所有權人向工業主管機關取證，稽徵機關始得憑以按工業用地稅率課徵地價稅；倘當
事人無法取得工業主管機關出具仍按核定規劃使用之證明文件，如經稽徵機關查明工
廠確已停工，則依照本部八十年五月二十五日台財稅第000000000號函釋，
應自其實際停工逾一年之次年期起，恢復按一般用地稅率課徵地價稅。」2.本件原告
自始至終皆未能取得新竹市政府出具涉案土地仍按核定規劃使用之證明文件，原處分
機關基於租稅公平依查得實際情形，改依一般用地稅率核課地價稅尚無違誤為由，乃
仍維持原核定。原告仍不服，訴經台灣省政府八十七年十二月十五日八七府訴三字第
一七四一五八號訴願決定以：1.查系爭土地係供生產紅磚，生產設備為傳統之八卦爐
，爐內區分為三十六室，受損部分因修護技術之師傅難尋，不得已只好以填土封閉。
而八卦爐之產程乃各窯依燒窯、降溫、出磚之順序循環之。三十六室之中有一室損壞
，在修護前即無法生產。三十六室中，原告自承有部分受損填土封閉，故本案之八卦
爐自無從事生產之事實。八十三年九月九日勘查結果記載十號窯爐出磚中就傳統之八
卦爐實僅證明紅磚自該十號爐搬出，無法證明為該窯爐所生產，更無法證明該窯有生
產之事實。2.又系爭紅磚廠原申請用電為營業、住家用電兩種，業經台灣電力公司新
竹營業處八十五年六月四日新竹區費發字第二一四九號函復原處分機關：「電號00
－0000－00已於七十七年七月終契之廢止用電」餘四戶電號依據上述台電函復
計算，其中二戶住家用電電號00－0000－00號八十年每月平均使用電量三十
二度、八十一年每月平均使用二十三度，00－0000－00號每月平均使用二十
度、八十一年每月平均使用度數三十度，至於供生產使用之二戶動力用電電號00－
0000－00號，八十、八十一年度使用電量均為○，電號一五－六二六○號使用
電量八十年度全年僅四十四度，每月平均三度左右，其中八個月份用電量尚僅○度、
三度、二度，八十一年度全年度更低，僅七度，其中長達十一個月份用電量為○度，
另八十二年七月、十月至十二月用電度數皆為○度，八、九月分別為八十度及四十度
，以住家用之用電度數並不足供工業運轉，且住家用電並非工業用電，而實際負責工
業運轉之用電數常為零或個位數之零星用電量，足證原告之機具並未運轉生產。3.原
處分機關曾於八十一、八十二年間二次實地勘查，查得四一二地號土地上已建五層公
寓，四一四地號雖有磚造之一層建物，但已破舊不堪，屋內堆置均已生鏽長期未經使
用之機器，前方堆置老舊之磚塊，四三一地號屬窯爐，因開闢道路，窯爐連同煙囪業
已於七十五年時拆除，僅剩半個窯爐，四三一、四三五、四三五－一、四三五－二、
四三五－三地號土地其中四三五地號之磚造建物已破舊不堪，屬空置房屋，餘僅小部
分因附近建造房屋，堆置由外地運來之紅磚及一堆焦煤外，大部分均已雜草叢生並種
植蔬菜，四三七地號，雖有磚造建物，惟已破舊內放置廢棄之用具，至四周則遍地雜
草叢生，五三五、五三五－一、五三七、五三七－一、五三七－二、五三七－三及五
八八地號，僅少部分種植蔬菜及樹木外，大部分土地則任其荒蕪且雜草繁盛，均有原
處分機關實地勘查所拍攝之照片附卷可稽。七十六年二月前為關闢道路（食品路）因
其為必經之地，致使窯爐連同煙囪從中一分為二，僅剩半個窯爐，又可從拍攝照片察
知，所剩半個窯爐上及其四周均雜草叢生。4.查行政主管機關就行政法規所為之釋示
，係闢明法規之原意，應自法規生效之日起有其適用。既然工業主管機關新竹市政府
未能就本案土地是否按核定規劃使用，原處分機關乃就本案情形函報稅務局層轉報奉
財政部八十六年十月二十二日台財稅第八六○六三七九七九號函核示依財政部八十六
年九月四日台財稅第八六○五一五八三○號函後據以辦理，自屬有據。末查系爭土地
原處分機關並曾三度前往系爭土地實地勘查，亦無生產紅磚跡象。當事人主張事實，
須負舉證責任，倘其所提出之證據，不足為主張事實之證明，自不能認其主張之事實
為真實，行政法院三十一年判字第五十三號著有判例。原告既未能提出目的事業主管
機關核發依核定規劃使用之證明文件證明系爭土地仍作供工業使用，被告機關依查得
原告停工多年之事實，依前開本部八十六年九月四日台財稅第八六○五一五八三○號
函釋按一般用地稅率計徵地價稅應無違誤等由，駁回其訴願。依上所述，本院八十八
年四月五日第七七三號判決撤銷本案原處分之各項理由，原處分機關業已遵照判決意
旨逐一查證完畢，原告所稱被告置本院判決意旨不顧，顯非實情。原告主張本院八十
五年判字第七七三號判決及本件土地八十三年地價稅事件作成之八十六年度判字第二
○五三號判決均已確認事實及法律見解，依法就其事件有拘束各關係機關之效力一節
，查大法官會議釋字第三六八號解釋：「行政法院所為撤銷原決定及原處分之判決，
如係指摘事件之事實尚欠明瞭，應由被告機關調查事證另為處分時，該機關即應依判
決意旨或本於職權調查事證。倘依重為調查結果認定之事實，認前處分適用法規並無
錯誤，雖得維持已撤銷之前處分見解；若行政法院所為撤銷原決定及原處分之判決，
係指摘其適用法律之見解有違誤時，該管機關即應受行政法院判決之拘束。」而前開
大院八十五年七七三號、八十六年二○五三號判決均於撤銷理由敘明「由被告查明後
，另為適法之處分．．．」，則被告遵照撤銷理由重新查明後，依第三六八號解釋復
查決定予以維持原核定應無違誤。又原告聲稱被告蓄意蒙蔽財政部八十六年十月二十
二日台財稅八六○六三七九七九號函釋「工廠已有停工事實」之前提不表，而財政部
八十八年五月十三日台財訴第000000000號再訴願決定駁回理由已拾棄復查
決定及原訴願「依財政部八十六年十月二十二日台財稅第八六○六三七九七九號函釋
辦理之」意旨各節，查稅捐稽徵法第一條之一前段規定：「財政部依本法或稅法所發
布之解釋函令，對於據以申請之案件發生效力。」八十六年十月二十二日台財稅第八
六○六三七九七九號函釋係原處分機關依台灣省政府八十六年八月三十日八六府訴三
字第一六二六四九號：「本案之爭點在於工廠依核定規劃開始使用之後，於營運一段
時間後，有無停工而未作工業使用，其事實應由何機關認定？若應由工業主管機關認
定，而於工業主管機關不予認定時，是否由稅捐稽徵機關逕行認定？上述系爭疑議，
應由原處分機關請求有權解釋之主管機關（即財政部）予以解釋後，再另為處分之訴
願決定」，循序請示財政部所為之釋示，而該函釋之意旨工業用地即應由所有權人取
得工業主管機關出具仍按核定規劃使用之證明文件，稽徵機關憑以按特別稅率課徵地
價稅，無法取得證明文件者，則應自其實際停工逾一年之次年期，按一般稅率課徵至
於係開始適用工業用地稅率或停工中之適用工業稅率，則非該函釋之重點所在。該函
釋乃被告依據本案申請釋示所為之解釋函令依前開稅捐稽徵法第一條之一前段規定，
本案自當有其適用，而被告原處分卷於再訴願階段，全卷檢送財政部審酌，何來蒙蔽
之說？而財政部八十八年五月十三日台財訴第000000000號再訴願決定理由
第五、（四）點，業已明白敘明：「查行政主管機關就行政法規所為之釋示，係闡明
法規之原意，應自法規生效之日起有其適用。既然工業主管機關新竹市政府未能就本
案土地是否按核定規劃使用，原處分機關乃就本案情形函報稅務局層轉報奉本部八十
六年十月二十二日台財稅第八六○六三七九七九號函核示依本部八十六年九月四日台
財稅第八六○五一五八三○號函後據以辦理，自屬有據。．．．原處分機關依查得再
訴願人停工多年之事實，依前開本部八十六年九月四月台財稅第八六○五一五八三○
號函釋按一般用地稅率計徵地價稅應無違誤等由，駁回其訴願。經核洵無違誤。」等
語，所稱財政部再訴願決定已捨棄復查決定、原訴願決定：「依財政部八十六年十月
二十二日台財稅第八六○六三七九七九號函釋辦理之」意旨各節，並非事實。至於原
告辯稱：「查產製紅磚之燃料不論使用木柴、煤炭或焦煤所在皆有，惟絕無業者採用
電力為燃料，原告系爭年度產量銳減並無夜間加班情事，故不需照明用電；上情業經
大院審理在案．．．」原告生產過程如泥土之攪拌、成磚之切割、磚品之燒烤樣樣須
要電力，為掩飾其停工未使用電力原告竟訴稱主燃料為焦煤，試問環保抬頭之今日，
原告何能通過環保之各項標準？又何能讓原告周遭居民默默忍受污染十數年之久而相
安無事？其停工之事實不言可喻。而本院第七七三號判決亦要求被告查明五個電錶用
電量情形，經查得用電情形住家用之用電度數並不足供工業運轉，且住家用電並非工
業用電，而實際負責工業運轉之用電數常為零或個位數之零星用電量，足證原告之機
具並未運轉生產。新竹市政府八十五年六月二十七日府建商字第四三三○四號函復：
『有關工廠校正之處理方式為維護興辦工業人權益，工廠設施存在即可給予校正，至
於該廠停工多年是否解釋為「無作工業使用」請貴處逕依貴單位每年工業用地清查暨
稅法有關規定辦理』（詳原卷四五六頁）依其文義顯然原告之工廠校正僅是主管機關
新竹市政府認為有工廠部分設施存在，並非原告有生產營運事實。且原告所主張認定
之工業主管機關－新竹市政府業於函復並已明白敘明原告已停工多年。另原告所舉理
由主張有營運事實各節，誠如原告自承本案土地係供生產紅磚，生產設備為傳統之八
卦爐，爐內區分為三十六室受損部分因修護技術之師傅難尋不得已只好於以填土封閉
。八卦爐之產程乃各窯依燒窯、降溫、出磚之順序循環之。三十六室之中有一室損壞
，在修護前即無法生產。三十六室原告自承有部分受損填土封閉，故本案之八卦爐自
無從事生產之事實。八十三年九月九日勘查結果記載十號窯爐出磚中就傳統之八卦爐
實僅證明紅磚自該十號爐搬出，無法證明為該窯爐所生產，更無法證明該窯有生產之
事實。若強行生產生產成本之高實為業者無法負擔。且傳統之八卦爐與隧道窯相比，
早已不具競爭力，原告乃一營利法人豈會不計成本年年虧損而營運，且新竹市政府八
十三年十二月五、六、七日再度派員現場勘查亦未有生產紅磚之事實。原告所主張之
工廠校正及八十三年九月九日之勘查紀錄，依上論述，亦僅證明其工廠設施存在而已
，而其生產廠房業已損壞不具營運效率徒有工廠設施，自無法從事生產。另原告所主
張應本諸財政部八十三年八月十七日台財稅第八三一六○六五二五號函釋規定移請工
業主管機關核辦乙節，依首揭八十六年九月四日台財稅第八六○五一五八三○號函釋
，土地是否符合核定規劃使用，土地所有權人應向工業主管機關取證，稽徵機關開始
得憑以按工業用地稅率課徵地價稅；倘當事人無法取得工業主管機關出具仍按核定規
劃使用之證明文件，如經稽徵機關查明工廠確已停工應自其實際停工逾一年之次年期
起，恢復按一般稅率課徵地價稅。原告曾多次向該府申請核發系爭土地有按目的事業
主管機關核定規劃使用之證明文件，惟均未有確切結果答覆原告。原處分機關亦多次
行文該府，請其認定系爭土地是否按目的事業主管機關核定規劃使用，該府回函均未
認定，僅指明原告已停工多年，是否解釋為無作工業使用，請依每年工業用地清查暨
稅法有關規定辦理。倘若系爭土地果真按核定規劃使用，新竹市政府大可發給已按目
的事業主管機關核定規劃使用之證明。既然原告未能取得工業主管機關出具仍按核定
規劃使用之證明文件，原處分機關查得各項資料本案工廠確已停工，此亦為新竹市政
府來函證明在案。原處分機關按上開財政部函依一般稅率課徵八十、八十一年地價稅
應無違誤。原處分機關八十六年九月二十四日與原告協談結果不外闡明：行政救濟各
階段經決定或判決撤銷原處分，另為適法處分，原處分機關必定依實質課稅原則作處
分，意即依查得之事實課徵之。原處分機關遵重訴願決定、行政訴訟判決理由重新依
法查處上述協談紀錄並經原告負責人甲○○簽名認證在案。誠如原告所言，所謂實質
課稅原則，指為實現衡量個人之租稅負擔能力而課徵租稅之租稅公平原則，並防止規
避租稅而確保租稅之徵收，在稅法之解釋及課稅構成要件之認定上，如發生法律形式
、名義或外觀與真實之事實、經濟負擔不符時，應不拘泥形式表面存在之事實，而對
事實上存在之事實加以課稅，此即所謂實質課稅原則。土地稅法施行細則第十四條第
二項第二款規定：「停工或停止使用逾一年者，應由土地所有權人申報改按一般用地
稅率計徵地價稅」，惟就既得利益之適用工業用地優惠稅率之納稅義務人，要求其自
動按上揭法條規定申請改用一般稅率課徵地價稅，無異椽木求魚，稽徵機關就查明各
項已存在之事實加以課稅以防止納稅義務人規避租稅，原處分機關依現場實地勘查、
用電資料、稅務申報及其他資料在在顯示原告確已呈廢廠狀態。本處基於租稅公平及
實質課稅原則，依查得實際情形，本於職權改依一般稅率計徵尚無違誤。至原告主張
被告無視於行政法院之判決及訴願決定確定後就其事件有拘束各關係機關之效力之存
在，其復查決定之適法性有待商榷乙節，本案雖經行政法院判決「再訴願決定、訴願
決定及原處分（復查決定）均撤銷」及台灣省政府訴願決定「原處分撤銷」。惟均由
被告依撤銷理由各節詳加調查各項事證另為適法處分，被告經調查結果認定之事實認
前處分適用法規並無錯誤，乃為復查決定，維持已撤銷之原處分依司法院大法官釋字
第三六八號解釋於法並非有違。而系爭土地既已多年未作工業用地使用，自應依土地
稅法第十四條、十五條、十六條課徵地價稅，此乃租稅法定主義真義之所在。另原告
稱新竹紡織廠於五十二年間廢廠，八十一年清查時發現亦自八十一年度按一般用地稅
率課徵地價稅，惟獨原告追溯自七十八年起按一般用地稅率課徵，何「公平課稅之有
」？財政部八十年五月二十五日台財稅第000000000號函釋：「．．．得適
用特別稅率之用地，於適用特別稅率之原因、事實消滅時，應自其原因、事實消滅之
次期起恢復按一般用地稅率課徵地價稅。」明示係原因事實消滅之次期改課，非查獲
之次期改課，而原處分機關既已查得原告系爭土地未從事工業使用之確切證據，並體
恤其七十八、七十九年因公共工程未從事工業使用，乃自八十年起改按一般用地稅率
課徵地價稅，業已考量原告各種情況予以課徵，至所提新竹紡織廠之適法性如何與本
案無涉。又行政法院判決之拘束力如何？已詳加敘述如前於此不在贅述，而行政法院
八十二年判字一五○一號判決、八十五年判字第二○八一號判決，依台灣省財政廳五
十五年一月十一日財稅法字第九一三一八號令：「查行政法院之判決，雖可供行政官
署作為行政處分裁量時之參考，但在未核定為判例前，仍不得視為判例，據以引用。
以往各稅務機關於處理案件時，往往將行政法院判決視為判例引用，核有錯誤，嗣後
關於此種情形應切實依照上開釋示辦理。」則本案原告所主張之一五○二、二○八一
號判決既未核定為判例，自未便援引適用。且詳究原處分機關所為復查決定亦無違該
二號判決中原告所列舉各點。綜上原告負責人甲○○先生與被告協談本案時，同意遵
照訴願決定、行政訴訟判決理由重新查處，原處分機關既已遵照本院七七三號判決意
旨查明事實，取具確切事證，足資證明原告系爭土地並未作工業使用；又遵照台灣省
政府訴願決定，循行政系統請求釋示，經財政部函釋本案應由所有權人取得工業主管
機關按規劃使用之證明文件，以憑適用工業用地優惠稅率，經原告多次向工業主管機
關－新竹市政府申請發給，惟新竹市政府並未核發。本案無論實質上或形式上皆未能
符合工業用地之要件，原處分機關依已存在之事實按一般用地稅率課徵地價稅應無違
誤。為此請求判決駁回原告之訴等語。
    理  由
按「供左列事業直接使用之土地，按千分之十計徵地價稅，但未按目的事業主管機關
核定規劃使用，不適用之：一工業用地、礦業用地．．．」、「已核定按千分之十稅
率課徵地價稅之土地，如逾目的事業主管機關核定之期限尚未按核准計畫完成使用或
停工，停止使用滿一年以上者，應由土地所有權人申請按一般用地課稅。」及「依土
地稅法第十七條及第十八條規定得適用特別稅率之土地，土地所有權人應於每年（期
）地價稅開徵四十日前提出申請，逾期申請者，自申請之次年期開始適用，前已核定
而用途未變更者，以後免再申請。適用特別稅率之原因、事實消滅時，應即向主管稽
徵機關申報」，分別為平均地權條例第二十一條第一項（同土地稅法第十八條）、同
條例施行細則第三十三條第三項（同土地稅法施行細則第十四條第二項）及土地稅法
第四十一條所明定。又「土地稅法第十八條規定之工業用地按千分之十計徵地價稅，
但未按核定規劃使用者不適用之。至於是否已按核定規劃開始使用，應由工業興辦人
或土地所有權人向工業主管機關取證，稽徵機關憑以按特別稅率課徵地價稅，工業用
地之規劃使用，既係須經工業主管機關核定，其是否已按規劃開始使用，自宜以工業
主管機關之認定為準。」「依土地稅法第十七條及第十八條規定，得適用特別稅率之
用地，於適用特別稅率之原因、事實消滅時，應自其原因、事實消滅之次期起恢復按
一般用地稅率課徵地價稅。」「是否符合按核定規劃使用，依規定，仍宜由土地所有
權人向工業主管機關取證，稽徵機關始得憑以按工業用地稅率課徵地價稅；倘當事人
無法取得工業主管機關出具仍按核定規劃使用之證明文件，如經稽徵機關查明工廠確
已停工，則依照本部八十年五月二十五日台財稅第000000000號函釋，應自
其實際停工逾一年之次年期起，恢復按一般稅率課徵地價稅。」分別為財政部八十六
年九月十四日台財稅第三六四七二號函、八十年五月二十五日台財稅第八○一二四七
三五○號函及八十六年九月四日台財稅第八六○五一五八三○號函釋在案。本件原告
所有坐落新竹市○○段○○段四一二地號等土地共十五筆，原經核准適用工業用地之
特別稅率課徵地價稅，然經被告於八十一年清查時，發現系爭十五筆土地早於七十七
年間起已非供作工業使用等情，不惟經被告於八十一年十二月十七日派人清查而發現
外，另有由台北市國稅局提供而附卷之原告自行申報之七十八年至八十一年營利事業
所得稅結算申報書（其內載明原告公司為為買賣業，其中七十八年度申報營業額為零
，七十九年度及八十年度申報營業成本明細表為買賣業，且財產目錄亦無固定資產窯
爐設備）為憑，且經被告向台灣電力公司新竹營業處查明，原告新竹廠營業用電籍已
於七十七年七月二十八日拆屋廢止用電，而從以上各項證據，均足證明原告早自七十
七年開闢食品路以後，即無從事生產紅磚之事實，此外被告亦查明，系爭土地本係供
生產紅磚，生產設備為傳統之八卦爐，爐內區分為三十六室，受損部分因修護技術之
師傅難尋不得已只好以填土封閉，八卦爐之產程乃各窯依燒窯、降溫、出磚之順序循
環之，三十六室之中有一室損壞，在修護前即無法生產，三十六室中原告自承有部分
受損封閉，故本案之八卦爐自無從事生產之事實，八十三年九月九日勘查結果記十號
窯爐出磚中就傳統之八卦爐實僅證明紅磚自該十號爐搬出，但無法證明為該窯爐所生
產，更無證明該窯有生產之事實。又系爭紅磚廠原申請用電為營業、住家用電二種，
而台灣電力公司新竹營業處八十五年六月四日新竹區費發字第二一四九號函復原處分
機關：「電號一五─○九九七─一○號已於七十七年七月終契之廢止用電」，餘四戶
電號依據上述台電函復許算，其中二戶住家用電電號一五─○九八五─一○號八十年
度每月平均使用電量三十二度，八十一年度每月平均使用二十三度，一五─三四四三
─一○號八十年每月平均使用二十度，八十一年每月平均使用度數三十度，至於供生
產使用之二戶動力用電電號一五─一二八○─○○號，八十、八十一年使用電量均為
○，電號一五─六二六○號使用電量八十年度全年度僅四十四度，每月平均三度左右
，其中八個月份用電量尚僅○度、三度、二度，八十一年度全年度更低，僅七度，其
中長達十一個月份用電量為○度，另八十二年七月、十月至十二月用電度數皆為○度
，八、九月分別為八十度及四十度，以住家用之用電度數並不足以供工業運轉，且住
家用電並非工業用電，而實際負責工業運轉之用電數常為零或個位數之零星用電量，
足證原告之機具並未運轉生產，又被告曾於八十一、八十二年間二次實地勘查，查得
四一二號土地上已建五層公寓，四一四地號雖有磚造之一樓層建物，但已破舊不堪，
屋內堆置均己生鏽長期未經使用之機器，前方堆置老舊之磚塊，四三一地號屬窯爐因
開闢道路，窯爐連同煙囪業已於七十五年時拆除，僅剩半個窯爐，四三一、四三五、
四三五─一、四三五─二、四三五─三地號其中四三五地磚造建物已破舊不堪，屬空
置房屋，餘僅小部分因附近建造房屋，堆置由外地運來之紅磚及一堆焦煤外，大部分
均已雜草叢生並種植蔬菜，四三七號雖有磚造建物，惟已破舊內放置廢棄之用具，至
四週則遍地雜草叢生，五三五、五三五─一、五三七、五三七之二、三七─三及五八
八地號僅少部分種植蔬菜及樹木外，大部分土地則任其荒蕪且雜草繁盛，均有被告拍
攝之照片附卷可稽。七十六年二月前為開闢道路（倉品路），因其為必經之地，致使
窯爐連同煙囪從中一分為二，僅剩半個窯爐，又可從拍攝照片察知，所剩半個窯爐上
及其四週均雜草叢生。基於以上之客觀事實，被告因此判斷原告就系爭十五筆土地，
早在七十七年起即未供工業使用，自屬有據，從其就系爭十五筆土地八十年度及八十
一年度課徵之土地稅，按一般稅率核課，於法無違。就此原告雖指稱：依本院八十五
年度判字第七七三號判決理由中所指明之法律意見，被告在核課系爭十五筆土地八十
年及八十一年度之土地稅時，就認定該十五筆土地於該時段是否有供工業使用之事實
，而可適用優惠稅率時，「應由工業主管機關認定為宜」，且本案待證事實被告亦未
能詳予認定云云，但是有關系爭土地適用特別稅率原因是否消滅之事實未獲主管機關
之認定，可否由稽徵機關逕予認定一節，按本件被告曾數次行文函請原告所有系爭土
地工業主管機關－新竹市政府查告系爭土地之使用情形認定是否按工業用地核定規劃
使用，即有無供工廠直接使用生產紅磚，經新竹市政府先以八十五年六月二十七日八
五府建商字第四三三○四號函復略以：『．．．至於該廠停工多年是否解釋為「無作
工業使用」請貴處逕依貴單位每年工業用地清查暨稅法有關規定辦理。』復於八十六
年一月二十一日八六府建商字第○一八一三號函復略以：「該公司廠地若未按工業使
用應主動向貴處申報，貴處應依據每年辦理之工業用地清查結果，並參照該公司營業
稅資料及接水接電資料逕依稅法相關規定核定。．．．」等語。被告復專案向財政部
請示，經財政部八十六年十月二十二日台財稅第八六○六三七九七號函釋：「請依照
本部八十六年九月四日台財稅第八六○五一五八三○號函辦理。」而該八六○五一五
八三○號函亦明白指出工廠用地於停業期間是否符合按核定規劃使用，如當事人無法
取得工業主管機關出具仍按核定規劃使用之證明文件，稽徵機關得依查明結果辦理在
案，原告執詞主張系爭土地應取得工業主管機關之認定資料，核非可採。而本院八十
五年度判字第七七三號判決所指應調查之各項事實，有關新竹市政府撤銷原告之工廠
登記證之行政處分後經臺灣省政府建設廳以八十二年六月二十三日八二建一字第一一
八○九六號公告撤銷一節，被告已提出新竹市政府八十五年六月二十七日建商字第四
三三○四號函，說明工廠校正登記，只能證明原告有工廠設施存在，並不能因此而證
明原告有營運之事實，原告無從執此證據，用以證明其有營運之事實，而做為本案之
有利反證。而有關系爭土地五個電號之使用情形，被告業已詳細查明如上，就此原告
雖辯稱：其可以不用電力而營運工廠云云，但被告則已明白指出，從環保抗爭、生產
流程、生產成本及工廠設備損壞程度等各項因素來判斷，原告之主張在專業之經驗法
則上，是無法付諸實踐的，所辯顯然違背常理，亦無從據為有利於原告之認定。而在
綜合以上之各項事證以後，更可以明顯看出，原告已往所辯：「因生產品質不良，留
供自用，而無對外銷售，所以無交易存在，亦無開立統一發票」云云，已不具有任何
合理說服法院之可信度存在，本院在綜合以上各項事證後，認為原告以上之說理，並
無法推翻本院已獲致之確認。最後原告另主張：「八十三年九月九日新竹市政府會同
經濟部工業局、臺灣省政府建設廳等單位至現場勘查時，原告工廠『十號爐出磚中』
，有會勘紀錄可稽，又依新竹市政府八十三年十月六日八三府建商字第一三四一五四
號函所附『新竹市建林工業股份有限公司營運現況協調說明會紀錄』之記載，其上有
『本府於八十三年九月九日會同相關單位現場勘查，其工廠現有機器設備及電力應可
繼續生產營運。另據業主提出之電力收據及發票，應可資採證該公司有營運之事實。
』，由此可以證明，原告確有營運之事實」云云，惟查本案之爭點為七十九年底至八
十年底之間，系爭十五筆土地有無營運之事，而八十三年九月九日之會勘，對上開待
證事實之證明並無助益。又原告已說明：此次查驗僅能證明紅磚自十號窯爐搬出，無
法證明為該窯爐所生產，而上開公函亦未載明「親眼目睹」生產過程之事實，所謂之
「電力收據及發票」如為七十九年或八十年間者，原告為何不曾在本案中提出﹖是以
單憑該項書面資料，亦無為有利於原告之認定。綜上所述，被告依清查結果，以系爭
十五筆土地早在七十七年間起即未作工業用地使用，而就八十年、八十一年度之土地
稅稅率，改按一般用地稅率核課，並無違誤，一再訴願決定遞予維持，亦無不合，原
告起訴論旨，難認有理由，應予駁回。
據上論結，本件原告之訴為無理由，爰依行政訴訟法施行法第二條、行政訴訟法第九
十八條第三項前段，判決如主文。
中    華    民    國     八十九      年      十      月       五        日
                    最 高 行 政 法 院  第 二 庭
                                審 判 長 法  官      陳  石  獅
                                         法  官      鄭  淑  貞
                                         法  官      彭  鳳  至
                                         法  官      高  啟  燦
                                         法  官      黃  合  文
右  正  本  證  明  與  原  本  無  異
                                         法院書記官  陳  佩  玲
中    華    民    國     八十九      年      十      月       六        日


司法院資訊處製作；財團法人民間司法改革基金會備份。
